臺灣高等法院刑事判決　　　　　　　　99年度上訴字第4335號
上　訴　人　臺灣臺北地方法院檢察署檢察官
被　　　告　李承融
選任辯護人　徐士斌律師
上列上訴人因被告毒品危害防制條例案件，不服臺灣臺北地方法
院99年度訴字第1480號，中華民國99年11月22日第一審判決（起
訴案號：臺灣臺北地方法院檢察署99年度偵字第19834 號），提
起上訴，本院判決如下：
    主  文
上訴駁回。
    理  由
一、公訴意旨略以：被告李承融基於日後販賣牟利之意圖，於民
    國98年11 月12日至99年6月15日期間某不詳時間，在不詳地
    點，向真實姓名年籍不詳，綽號「阿正」之成年男子，以新
    臺幣（下同）5,000元代價販入逾139顆之第四級毒品硝西泮
    （俗稱一粒眠），另又出於不詳之原因而取得並持有第三級
    毒品K他命8包，嗣基於販賣之意圖，於99年6月15日23 時，
    持有K他命8包及硝西泮139 顆，自臺北市北投區住處前往臺
    北市中山區○○○路欲俟機販賣時，在林森北路85巷78號前
    為警查獲，並為警扣得第三級毒品K他命8包（含袋共計重16
    .9245公克）及第四級毒品硝西泮139 顆（共計淨重25.16公
    克，純度1％，純質淨重0.25 公克），因認被告涉犯毒品危
    害防制條例第4條第4 項之販賣第四級毒品罪嫌及同法第5條
    第3項之意圖販賣而持有第三級毒品罪嫌。
二、按犯罪事實應依證據認定之，無證據不得認定犯罪事實，刑
    事訴訟法第154條第2項定有明文。又認定不利於被告之事實
    ，須依積極證據，苟積極證據不足為不利於被告事實之認定
    時，即應為有利於被告之認定，更不必有何有利之證據；且
    刑事訴訟法上所謂認定犯罪事實之積極證據，係指適合於被
    告犯罪事實之認定之積極證據而言，雖不以直接證據為限，
    間接證據亦包括在內，然而無論直接或間接證據，其為訴訟
    上之證明，須於通常一般之人均不致有所懷疑，而得確信其
    為真實之程度者，始得據為有罪之認定，倘其證明尚未達到
    此一程度，而有合理之懷疑存在時，自不能以推測或擬制之
    方法，以為有罪裁判之基礎（最高法院30年度上字第816 號
    、29年度上字第3105號、40年度臺上字第86號、76年度臺上
    字第4986號判例參照）。次按所謂意圖，乃犯罪構成之主觀
    違法要素，亦屬犯罪之成立要件。行為人是否具有販賣之意
    圖而持有毒品，須以嚴格之證據證明之，亦即必須有相當之
    客觀事實，足以表徵其主觀意念之遂行性及確實性，始足當
    之（最高法院96年度臺上字第1772號判決意旨參照）。
三、公訴人認被告涉犯上開罪嫌，主要是以被告之供述、鑑定書
    、尿液報告及愷他命達8包（含袋淨重共計16.9245公克），
    硝西泮達139顆（淨重共計25.16公克）等為據。訊據被告堅
    決否認有何公訴人所指之犯行，辯稱：有施用愷他命，是撿
    到的，撿到的時候就是8包。因為會失眠，所以在99年3月份
    購買200顆一粒眠，有失眠時才會吃等語。經查：
（一）有關被告持有之愷他命8 包，經鑑驗確屬第三級毒品，驗
      前淨重僅有16.9245公克，又被告持有之一粒眠有139顆，
      確屬第四級毒品，純度均為百分之一，純質淨重僅有0.25
      公克等情，為被告所不爭執，且有行政院衛生署食品藥物
      管理局檢驗報告書及內政部警政署刑事警察局鑑定附卷可
      參（毒偵字第2388號卷第97-98 頁），此部份事實，堪予
      認定。
（二）被告辯稱：有施用愷他命習慣而持有上開愷他命乙節，查
      被告為警查獲時所採集之尿液，確呈現愷他命陽性反應等
      情，有濫用藥物檢驗報告附卷可參（毒偵2388號卷第71頁
      ），是被告此部份所辯，尚非無據，非不可採。
（三）被告辯稱：本有施用一粒眠，但被抓前幾天沒有用，所以
      驗尿沒驗出來乙節，查被告為警查獲時所採集之尿液，確
      呈現一粒眠代謝物陰性反應等情，有濫用藥物檢驗報告附
      卷可參（同上偵卷第72頁），然衡情，若未於一定時間內
      施用毒品，則無法自尿液篩檢出該毒品或其代謝物之反應
      ，因此，能否以其尿液呈陰性反應，即認被告所辯不可採
      ？非無斟酌餘地。
（四）公訴意旨認：被告持有數量極多，且足供施用多日，然毒
      品係白色結晶、白色粉末，極易受潮變質，保存、置放均
      屬不易，故一般施用者囿於毒品價格昂貴、個人財力有限
      、毒品易於受潮變質、警方查緝風險等原因，均不至於一
      次購入大量毒品，任令毒品長期置放而變質。被告購入大
      量之愷他命，一粒眠，顯非一己短期內所能施用完畢，定
      會另作施用以外之其他用途，以免毒品變質乙節。固是一
      說，然持有毒品，原因甚夥，或單純持有，或供己施用，
      或轉讓他人，或販賣，不一而足，法條因而異其處罰，因
      而，能否已持有數量較多，即推論係供販賣之用？似非無
      疑，何況，如前所述，本案被告確有施用毒品之情形，尚
      難逕認其係基於販賣之意圖而持有之。此部份所指，尚有
      誤會。
（五）公訴意旨認被告經濟狀況不佳，實無多餘金錢得支應施用
      毒品之開銷，倘無轉售以牟利之意，定將謹慎、妥適藏放
      ，以免遭人察覺、發現，然被告卻係將毒品分裝包裝，置
      放在隨身包攜帶外出，顯非單純供己自行施用，而係伺機
      販售得利之意圖乙節，然按犯罪本非理性行為，吸毒者因
      上癮問題，必當屢屢施用，豈會考量經濟因素？果能如此
      衡情，又豈會施用？是尚難以被告經濟狀況不佳，逕行推
      論其持有毒品必是意圖販賣。而毒品如何攜帶或如何藏放
      ，每因個人性情或案情，而有不同，或有隨身攜帶以免遺
      失，或有藏放某處，以免被查，考量不一，自不能以攜帶
      外出，即推論係意圖販賣。是此部份所指，尚有誤會。
（六）參酌被告為警查獲後，帶同警方前往其住處及租屋處搜索
      ，並未查獲其他毒品或分裝袋、磅秤、帳冊等販賣毒品者
      常持用之物等情，有搜索扣押筆錄在卷可參（聲搜字第16
      號卷第9-10頁），顯無其他佐證證明被告有販賣之意圖，
      因此，尚難以查獲毒品數量較多，即推認被告確有販賣愷
      他命或一粒眠之意。
（七）至於被告持有第三、四級毒品之數量，其純質均未逾二十
      公克，尚與毒品危害防制條例第11條之規定有間，不能以
      該罪責相繩，合予敘明。
綜上，公訴人所提出之證據，尚有合理懷疑空間，不足以形成被
告有罪之確切心証，此外，復查無其他積極證據，足資證明被告
確有公訴意旨所指上開犯行。既不能證明被告犯罪，揆諸前揭說
明，自應諭知被告無罪。
四、原審同此認定，諭知被告無罪，核無不合。檢察官上訴，未
    提新事證，猶對原事證為爭執，難認有理由，應予駁回。至
    扣案之愷他命8包及一粒眠139顆，因已為無罪判決，應由檢
    察官另行依法處理，附此敘明。
據上論斷，應依刑事訴訟法第368條，判決如主文。
本案經檢察官劉文水到庭執行職務。
中    華    民    國   100    年    1     月    14    日
                  刑事第十八庭審判長法  官  吳鴻章
                                    法  官  汪梅芬
                                    法  官  周政達
以上正本證明與原本無異。
如不服本判決，應於收受送達後10日內向本院提出上訴書狀，其
未敘述上訴之理由者並得於提起上訴後10日內向本院補提理由書
（均須按他造當事人之人數附繕本）「切勿逕送上級法院」。
                                    書記官  廖純瑜
中    華    民    國   100    年    1     月    14    日